臺灣高雄地方法院刑事判決　　　　　　　 94年度訴字第397號
公　訴　人　臺灣高雄地方法院檢察署檢察官
被　　　告　丙○○
　　　　　　丁○
上列被告因偽造文書等案件，經檢察官提起公訴（93年度偵字第
19818 號），本院判決如下：
    主  文
丙○○連續意圖為自己不法之所有，而侵占對於業務上所持有之
物，累犯，處有期徒刑壹年。撤回支付命令聲請狀上偽造「乙○○」署名貳枚，沒收之。
丁○無罪。
    事  實
一、丙○○曾於民國90年間因偽造文書案件，經判處有期徒刑6
    月，於90年12月27日易科罰金執行完畢，猶不知悔改，復於
    92年間受乙○○及甲○○之委託，向丁○索討丁○積欠乙○○及甲○○之債款新臺幣（下同）一百六十萬元，係為乙○○及甲○○處理財產上事務而從事業務之人。丙○○遂先以
    乙○○之代理人名義，向臺灣屏東地方法院民事庭聲請核發
    92年度促字第22714 、22715 號金額分別為20萬元之支付命
    令。詎其與丁○取得聯絡後，竟意圖為自己不法之所有，於
    92年9 月1 日，命丁○先將10萬元匯入丙○○指定之胡作霖
    在郵局開立之「00000000000000」號帳戶後
    ，並未將此筆款項轉交乙○○與甲○○，反而將之侵占入己
    。嗣丙○○與丁○談妥以65萬元和解，丙○○於徵詢乙○○
    與甲○○意見後，明知乙○○與甲○○拒絕以65萬元和解，
    竟仍基於背信、行使偽造私文書及使公務員登載不實之概括
    犯意，於92年9 月4 日，連續偽造乙○○之署名而填具載有
    「本件債權已清償完畢，故撤回本支付命令」等不實內容之
    撤回支付命令狀2 份，向臺灣屏東地方法院民事庭撤回上揭
    92年度促字第22714 、22715 號支付命令，致該法院為形式
    上審查後即陷於錯誤，誤信該二案件果係乙○○撤回聲請，
    遂依其所請在案卷內登載「已撤回，掛結」字樣而逕行結案
    ，足以生損害於乙○○、甲○○、臺灣屏東地方法院執行職
    務及案件內部管考之正確性，並違背其任務。嗣於翌日丁○
    交付現金20萬元予丙○○清償其對乙○○與甲○○之債務，
    詎丙○○復承前意圖為自己不法所有之概括犯意，將該20萬
    侵占入己。
二、案經乙○○訴請台灣高雄地方法院檢察署檢察官偵查起訴。
    理  由
壹、有罪部分：
一、上揭犯罪事實，經被告丙○○於本院審理時坦認不諱，本院
    復斟酌：
（一）被告丙○○之自白，核與證人乙○○於本院證述：「（問
      ：被告丁○欠妳及甲○○一百六十萬元？）答：是，這金
      額包括互助會會款及借款。（問：是否委託被告丙○○向
      被告丁○要錢？）答：是甲○○委託被告丙○○，當時我
      沒有在場，是妹妹後來才告訴我，她全權委託被告丙○○
      ，是口頭委託。」等語；證人甲○○於本院證稱：「（問
      ：有透過乙○○借錢給被告丁○？）答：是，都是透過乙○○，我沒有直接跟被告丁○接觸。（問：被告丁○欠錢
      ，乙○○有無委託被告丙○○去要錢？）答：被告丙○○
      是我認識，我找來的，被告丙○○跟我說他們專門在處理
      債務，我跟她說我的情形，被告丙○○說可以幫我處理債
      務，我有跟姐姐說要委託被告丙○○處理。（問：如何委
      託被告丙○○？）答：被告丙○○有跟我保證絕不會用不
      法的手段，報酬他說是六、四分，我們六，是要回來的部
      分計算，不是總額，要和解多少錢回來，說會問我們同不
      同意，他說要用合法的手段取得法院的憑證才可以去要。
      （問：有無同意被告丙○○發支付命令？）答：有同意發
      支付命令。（問：是否知道被告丙○○撤回支付命令？）
      答：他撤回時我不知道，是後來很久找不到他，我才到屏
      東地院聲請發給支付命令確定證明書，書記官跟我說已經
      撤回，我去閱卷才發現是被告丙○○擅自撤回。（問：被
      告丙○○到法院送件或撤回，是否都要經妳同意或是他可
      以全權處理？）答：應該都要經過我同意。（問：當初委
      託的範圍？）答：我們當初是口頭委託，我會怕他用不法
      手段，所以有講好他要作什麼事都要經過我同意，包括法
      院的文件都要經過我同意，要跟對方談多少錢，都要經過
      我同意。」（參本院卷第82至86頁）等語均大致相符，堪
      信為事實。
（二）依民事訴訟法第70條第1 項規定：「訴訟代理人就其受委
      任之事件有為一切訴訟行為之權。但捨棄、認諾、撤回、
      和解、提起反訴、上訴或再審之訴及選任代理人，非受特
      別委任不得為之。」，本件被告丙○○並未受特別委任，
      依法不得為撤回之行為，而被告丙○○自承從事為人處理
      債務工作已20多年，對此規定自應知之甚詳，況丙○○亦
      自陳：「我有問過她們六十五萬元處理好不好，她們說不
      要」。是丙○○於明知其無特別代理權且乙○○與甲○○
      亦不同意65萬元和解情形下，猶偽簽乙○○署名，撤回支
      付命令聲請，其有偽造私文書並為違背其任務行為之犯意
      甚明。
（三）此外，復有台灣屏東地方法院92年度促字第22714 、2271
      5 號支付命令卷宗、匯款單、存戶往來明細等資料在卷足
      參。
（四）綜上，被告丙○○之自白核與事實相符，堪予採信。本件
      事證明確，被告丙○○犯行，洵堪認定。
二、被告丙○○受告訴人乙○○與甲○○委託處理債務，為從事
    業務之人，竟將債務人丁○交付屬於其業務上保管之10萬與
    20 萬 元，予以侵占入己，係犯刑法第336 條第2 項業務侵
    占罪嫌。又被告丙○○未經告訴人乙○○與甲○○之同意，
    偽簽乙○○之署名後偽造民事撤回支付命令聲請狀，將該撤
    回聲請狀送交予臺灣屏東地方法院行使，核其所為，係犯刑
    法第210 條、第216 條之行使偽造私文書罪，第342 條第1
    項背信罪及刑法第214 條使公務員登載不實罪。被告偽造「
    乙○○」署名係偽造私文書之部分行為，又其偽造私文書後
    復持以行使，其偽造私文書之低度行為應為行使之高度行為
    所吸收，均不另論罪，應以行使偽造私文書罪論處。被告所
    犯上開業務侵占、行使偽造私文書及使公務員登載不實等罪
    ，均係基於概括之犯意反覆為之，應分別依連續犯之規定以
    一罪論，並加重其刑。又被告所犯上開各罪之間，均有手段
    、結果之牽連犯關係，應從一重之連續業務侵占罪處斷。又
    被告丙○○曾因偽造文書案件，經判處有期徒刑6 月，於90
    年12月27日易科罰金執行完畢，有臺灣高雄地方法院檢察署
    刑案資料查註紀錄表及臺灣高等法院被告前案紀錄表各一份
    附卷可按，其於受有期徒刑之執行完畢後，五年內再犯本件
    有期徒刑以上之竊盜罪，為累犯，應依刑法第47條規定加重
    其刑。爰審酌被告丙○○犯罪之動機、目的、手段，其為告
    訴人處理債務，卻違背其任務，損害告訴人之利益，且連續
    侵占業務上持有之金錢達30萬元，又雖已與告訴人達成和解
    ，惟尚未清償所欠全部金額，參以犯罪後尚知坦認犯行，態
    度尚佳等一切情狀，量處如主文所示之刑。
三、至前開被告丙○○偽造告訴人乙○○名義表示撤回支付命令
    之聲請狀2 份，固為被告供犯罪所用之物，然業已提出向法
    院為撤回支付命令之聲請而行使，不復為被告所有，爰不為
    沒收之諭知。惟前開撤回支付命令聲請狀上偽造「乙○○」
    署名2 枚，則不問屬於犯人與否，即應依刑法第219 條規定
    為沒收之諭知，應併述明。
貳、無罪部分：
一、公訴意旨另以：被告丙○○因貪圖被告丁○及杜承東（經檢
    察官另案通緝中）提供之二十萬元之代價，而與丁○及杜承
    東本於背信、偽造文書、使公務員登載不實之犯意聯絡，於
    收受二十萬元後，旋於92年9 月4 日，明知丁○根本未清償
    其對乙○○及甲○○之債務，猶偽造乙○○之署押而填具載
    有「本件債權已清償完畢，故撤回本支付命令」等虛偽內容
    之撤回狀，向臺灣屏東地方法院民庭撤回92年度促字第2271
    4 、22715 號支付命令，因認被告丁○亦涉刑法第342 條第
    1 項之背信罪、第216 條、第210 條之行使偽造私文書罪、
    第214 條之使公務員登載不實罪等罪嫌。
二、按犯罪之事實應依證據認定之，無證據不得推定其犯罪事實
    ；又不能認定被告犯罪者，應諭知無罪之判決。刑事訴訟法
    第154 條、第301 條第1 項分別定有明文。另按以被害人之
    陳述為認定犯罪事實之依據時，必其陳述並無瑕疵，且就其
    他方面調查，又與事實相符，始能認有證據能力，最高法院
    61年度台上字第3099號著有判例可資參照。而其所謂無瑕疵
    ，係指被害人所為不利被告之陳述，與社會上一般生活經驗
    或其他卷存客觀事實並無矛盾而言。至其所謂就其他方面調
    查認與事實相符，非僅以所援用之旁證足以證明被害結果為
    已足，尤需綜合一切積極佐證，除認定被告確為加害人之可
    能外，在推理上無從另為其他合理原因之假設。有不合於此
    ，即不能以被害人之陳述作為論斷之依據。又認定犯罪事實
    應憑積極證據，倘積極證據不足以為不利於被告事實之認定
    時，即應為有利被告之認定，更不必有何有利之證據，最高
    法院30年上字第816 號著有判例，所謂「積極證據足以為不
    利被告事實之認定」，依據同院76年臺上字第4986號判例意
    旨，係指據為訴訟上證明之全盤證據資料，在客觀上以達於
    通常一般之人均不致於有所懷疑，而得確信被告確曾犯罪之
    程度；若未達到此一程度，而有合理懷疑之存在時，即無從
    為被告有罪之確信。
三、公訴人認被告丁○涉犯上開罪嫌，係以（一）被告丙○○及
    被告丁○之自白（二）被害人乙○○及甲○○之指訴（三）
    台灣屏東地方法院92年度促字第22714 、22715 號支付命令
    號卷宗、匯款單、存戶往來明細等資料為其論罪之依據。訊
    據被告丁○堅決否認有何背信、行使偽造私文書、使公務員
    登載不實犯行，辯稱：丙○○第一天叫我匯十萬元給他，我
    們在咖啡廳說好六十五萬元處理，支付命令撤回是被告丙○○自己拿來給我看，我再拿二十萬元給他，我完全不知道，
    我也沒有跟他說錢還清，要撤回支付命令，因為法律的事情
    我都不懂等語。經查：
（一）本院遍觀全卷，被告丁○於偵訊時均係表示伊沒有串通丙○○去撤銷支付命令，並無為認罪之陳述，是檢察官以被
      告丁○之自白為本案論罪之依據，容有誤認。
（二）又丙○○於本院具結後證述：「（問：你撤回支付命令，
      有無跟被告丁○、杜承東商量？）答：沒有，與他們二人
      完全沒有關係，是我自己撤回，我是代理人，我有權撤回
      。（問：被告丁○有請你撤回支付命令，才要給你錢？）
      答：沒有，我們只有談好以六十五萬元處理債務，被告丁○只是照約定給錢，我就應該要撤回，但後來我問乙○○
      她們，六十五萬元處理好不好，她們說不要，我是先斬後
      奏。（問：撤回支付命令前，是否有告知乙○○二人，以
      六十五萬元處理債務之事？）答：我認為我全權處理，多
      少錢我可以決定，六十五萬元我有跟乙○○她們講過，但
      她們沒有同意，認為錢太少，但事實上被告丁○根本沒有
      欠乙○○她們一百六十萬元那多，應該只有欠一百萬元而
      已，所以我認為六十五萬元處理就可以。」等語（參本院
      卷第88至89頁），依上丙○○之證述，亦無法認定被告丁○與丙○○之間，有何犯意聯絡之情。
（三）至卷附之台灣屏東地方法院92年度促字第22714 、22715
      號支付命令卷宗、匯款單、存戶往來明細等資料亦僅能證
      明被告丁○有匯款至丙○○指定帳戶及丙○○確有撤回支
      付命令等情，惟此間是否有絕對之必然關係，並無法證明
      ，亦無法以這些資料證明被告丁○與丙○○之間是否有為
      上開犯行之犯意聯絡。
（四）另告訴人乙○○及甲○○雖指訴被告丁○與丙○○共同背
      信等語，惟其等係以丙○○為告訴人處理事務，為何甘冒
      背信罪責，是否丁○與丙○○之間有達成某種不法利益之
      給付等疑點而認被告丁○與丙○○有所串謀，惟此均為臆
      測之詞，並無何證據足以證明之，自不得依告訴人如此不
      明確之指訴，逕認被告丁○有參與本案之犯行。
（五）綜上，本件尚乏積極證據足資證明被告丁○有公訴人指述
      之上開犯行，既不能證明被告丁○犯罪，揆諸前開說明及
      本諸「罪證有疑，利於被告」之證據法則，依法自應為被
      告丁○無罪之諭知。
據上論斷，應依刑事訴訟法第299 條第1 項前段、第301 條第1
項，刑法第342 條第1 項、第336 條第2 項、第216 條、第210
條、第214 條、第219 條、第55條、第56條、第47條，罰金罰鍰
提高標準條例第1 條前段，判決如主文。
本案經檢察官郭季青到庭執行職務。
中　　華　　民　　國　　94　　年　　7 　　月　　14　　日
                      刑事第八庭   審判長法　官　陳樹村
                                         法　官  吳俊龍
                                         法　官　林意芳
以上正本證明與原本無異。
如不服本判決，應於收受送達後10日內向本院提出上訴書狀。
中　　華　　民　　國　　94　　年　　7 　　月　　14　　日
　　　　　　　　　　　　　　　　　　　　 書記官  曾秀鳳
附錄本判決論罪之法條：
刑法第336條
對於公務上或因公益所持有之物，犯前條第一項之罪者，處一年
以上七年以下有期徒刑，得併科五千元以下罰金。
對於業務上所持有之物，犯前條第一項之罪者，處六月以上五年
以下有期徒刑，得併科三千元以下罰金。
前二項之未遂犯罰之。
刑法第216 條：
行使第二百十條至第二百十五條之文書者，依偽造、變造文書或
登載不實事項或使登載不實事項之規定處斷。
刑法第210條
偽造、變造私文書，足以生損害於公眾或他人者，處五年以下有
期徒刑。
刑法第342條第1項
為他人處理事務，意圖為自己或第三人不法之利益，或損害本人
之利益，而為違背其任務之行為，致生損害於本人之財產或其他
利益者，處五年以下有期徒刑、拘役或科或併科一千元以下罰金
。
